臺北高等行政法院判決　　　　　　　　　　　　　　　九十年度訴字第二○三八號
　　　　　　　　　　　　　　　.
　　原　　　告　史巴克實業股份有限公司
　　代　表　人　甲○○
　　訴訟代理人　丁○○
　　被　　　告　臺北市稅捐稽徵處
　　代　表　人　乙○○處長）.
　　訴訟代理人　丙○○
右當事人間因營業稅事件，原告不服財政部中華民國九十年一月十一日台財訴第00
00000000號再訴願決定，提起行政訴訟。本院判決如左：
　　主  文
再訴願決定、訴願決定及原處分關於罰鍰金額超過新台幣五二、八○○元部分撤銷。
原告其餘之訴駁回。
訴訟費用各自負擔。
　　事  實
甲、事實概要：緣原告於民國（下同）八十三年一月一日至八十五年十二月三十一日
    間，銷售貨物金額計新台幣（以下同）七○四、一五五元（不含稅），漏開統一
    發票並漏報銷售額，案經法務部調查局台北市調查處（以下稱台北市調查處）查
    獲後，移由桃園縣稅捐稽徵處函轉被告辦理，嗣經被告所屬松山分處依法審理核
    定原告漏開統一發票並漏報銷售額，逃漏營業稅三五、二○八元，除補徵所漏稅
    款外（原告已於八十七年八月十二日繳納），並按原告所漏稅額處三倍罰鍰計一
    ○五、六○○元（計至百元止），原告不服，申請復查。未獲變更，循序提起訴
    願及再訴願，均遭駁回，乃向本院提起行政訴訟。
乙、兩造聲明：
　　一、原告聲明：再訴願決定、訴願決定、復查決定及原處分均撤銷，並另為適當
        之處分。
　　二、被告聲明：原罰鍰處分金額超過新台幣五二、八○○元部分請予廢棄；原告
        其餘之訴駁回。
丙、兩造之爭點：
    本件原處分是否已扣除銷貨退回之金額？
原告主張：
  一、依行為時營業稅法第十五條第二項前段之規定：「營業人因銷貨退回或折讓而
      退還買受人之營業稅額，應於發生銷貨退回或折讓之當月分銷項稅額中扣減．
      ．．」經查前述之法條之規定，係營業人於發生退貨事實之當月分即應將該退
      貨金額自銷項稅額中扣減所得，始為正確之銷售金額；以此金額為基數依稅率
      計算所得始為營業稅額，茍營業人有漏稅情事者，亦應以此扣減後之營業稅額
      為漏稅額，始為正確。
　二、原告自八十三年初自八十四年底退貨紀錄合計為四七九、一二五元，是依被告
　　　所列營業額七○四、一五五元係尚未扣減退貨金額前之金額，故須扣減上開退
  　  貨金額四七九、一二五元後始得正確之銷貨金額（000000－000000＝225030
  　   ）故罰鍰金額應分別為：(一)未依法給予他人憑證金額×稅率＝未依法給予他
 　 　人憑證之罰鍰金額225,030×5％＝11,251(二)銷售金額×稅率＝漏稅額225,030
      ×5％＝11,251　漏稅額×罰鍰倍數＝罰鍰金額（計至百元為止）11,251×3＝
      33,700(三)綜前計算之結果，罰鍰金額合計應為四四、九五一元。（11251＋
      33700＝44951）
  三、依行政程序法第三十六條之規定：「行政機關應依職權調查證據，．．．當事
      人有利及不利事項一律注意。」是故行政機關在為行政處分時，不得僅就當事
      人不利之事實調查，不利事項其亦有注意之義務；次按同法第一百零二條、第
      三十九條之規定行政機關作成限制人民自由或權利之行政處分前，應給予處分
      相對人陳述意見之機會。惟今被告於作成罰鍰處分時並未就全部事實加以調查
      ，且未給予原告陳述之機會，另又原告於再訴願申請書中明列實際退貨明細並
      檢附退貨單及原告銷貨明細帳本之影本，詎財政部之再訴願決定書竟以：「．
      ．．依營業稅法第十條第二項前段規定．．．再訴願人所訴，尚難謂有理由．
      ．．．」，對原告所提之事實未加審酌，亦未於再訴願決定之理由就再訴願人
      所提之證據資料取捨作說明，遽逕駁回再訴願，侵害原告之權利，顯有未妥。
被告主張：
  一、本件原告起訴理由略謂：「二、原告公司自八十三年初至八十四年底退貨紀錄
      ，明細臚列如后．．三、：營業額七○四、一五五元係尚未扣減退貨金額前之
      金額，故須扣減上開退貨金額四七九、一二五元後始得正確之銷貨金額：：罰
      鍰金額合計應為四四、九五一元」等語。
  二、卷查原告上開違章事實，有台北市調查處八十七年四月十四日（八七）肆字第
      七四一三八九號函、桃園縣稅捐稽徵處八十七年六月十七日八七桃稅消密字第
      一三六○九號函、花采批發廣場負責人翁芳婉君於八十六年三月十四日於台北
      市調查處所作之談話筆錄、十里坡實業有限公司（下稱十里坡公司）負責人曹
      月惠君八十七年五月二十五日於桃園縣財稅警聯合查緝小組所作之談話筆錄、
      答辯機關松山分處八十七年七月一日北市稽松密字第六○○一四五號調查函、
      原告八十七年八月三日出具之聲明書等附卷可稽，違章事證明確，洵堪認定。
  三、原告主張原核定漏銷金額應扣除系爭違章期間發生之銷貨退回金額乙節，惟依
      行為時營業稅法第十五條第二項前段規定：「．．營業人因銷貨退回或折讓而
      退還買受人之營業稅額，應於發生銷貨退回或折讓之當期銷項稅額中扣減之．
      ．」是原告所訴與本件核定原告漏開統一發票漏報銷售額無涉，自不足採。
  四、本案經查原告已於裁罰處分核定前即八十七年八月十二日補繳系爭稅款及於八
      十七年八月三日出具聲明書承認違章事實，依本處訂定之加值型及非加值型營
      業稅違章案件減輕裁罰金額或倍數作業規定，重行衡酌其違章情節，原罰鍰處
      分可改按原告所漏稅額處一‧五倍罰鍰，金額計五二、八○○元（計至百元止
      ）。
　　理  由
一、按行為時營業稅法第三十二條第一項前段規定：「營業人銷售貨物或勞務，應依
    本法營業人開立銷售憑證時限表規定之時限，開立統一發票交付買受人。」同法
    第三十五條第一項規定：「營業人除本法另有規定外，不論有無銷售額，應以每
    二月為一期，於次期開始十五日內，填具規定格式之申報書，檢附退抵稅款及其
    他有關文件，向主管稽徵機關申報銷售額，應納或溢付營業稅額。其有應納營業
    稅額者，應先向公庫繳納後，檢同繳納收據一併申報。」同法第四十三條第一項
    第四款、第五款規定：「營業人有左列情形之一者，主管稽徵機關得依照查得之
    資料，核定其銷售額及應納稅額並補徵之：四、短報、漏報銷售額者。五、漏開
    統一發票或於統一發票上短開銷售額者。」同法第五十一條第三款規定：「納稅
    義務人，有左列情形之一者，除追繳稅款外，按所漏稅額處一倍至十倍，並得停
    止其營業：三、短報或漏報銷售額者。」。
二、本件原告於八十三年一月一日至八十五年十二月三十一日間，銷售案外人花采公
    司貨物金額計七○四、一五五元（不含稅），漏開統一發票並漏報銷售額，案經
    台北市調查處查獲後，移由桃園縣稅捐稽徵處函轉被告辦理，嗣經被告所屬松山
    分處依法審理核定原告漏開統一發票並漏報銷售額，逃漏營業稅三五、二○八元
    ，除補徵所漏稅款外（原告已於八十七年八月十二日繳納），並處罰鍰，經核並
    無不合。原告不服，起訴主張如事實欄所載。經查，本件所需審究之爭點為原處
    分是否已扣除銷貨退回之金額？
三、經查，原告雖主張自八十三年初自八十四年底退貨紀錄合計為四七九、一二五元
    ，是依被告所列營業額七○四、一五五元係尚未扣減退貨金額前之金額，故須扣
    減上開退貨金額四七九、一二五元後始得正確之銷貨金額為二二五、○三○元（
    000000－000000＝225030）云云。惟查，姑不論原告於再訴願及本院調查中所提
    出之退貨清單影本，與其於被告初查時所提出之退貨清單影本不同，且其承辦人
    亦不同，顯係事後製作者，不足採信。更何況原告自承各期付款開立支票時，係
    將當期應付款扣除當期退貨款之餘額作為付款金額，而本件處分所核計原告漏開
    統一發票並漏報銷售額至八十五年十一月三十日，截至該日止之花采公司應付貨
    款已結清，有花采公司帳簿及各該期付款支票影本附卷可參，亦即之前之退貨均
    己結清，且被告計算本件漏銷額係以調查局扣案之付款人花采公司帳簿及支票存
    根為計算依據，則原告猶主張尚有八十四年十二月二十九日以前之退貨金額尚未
    扣除，即不足採信。
四、從而原處分按已扣除退貨金額後之實際付款金額計算其漏開統一發票並漏報銷售
    額，並計算其逃漏營業稅額為三五、二○八元，按行為時營業稅法第四十三條第
    一項第四款、第五款及第五十一條第三款規定，予以補徵所漏稅款及裁處罰鍰，
    並無不合；惟本案原告已於裁罰處分核定前即八十七年八月十二日補繳系爭稅款
    及於八十七年八月三日出具聲明書承認違章事實，依被告訂定之加值型及非加值
    型營業稅違章案件減輕裁罰金額或倍數作業規定，重行衡酌其違章情節，原罰鍰
    處分改按原告所漏稅額處一‧五倍罰鍰，金額計五二、八○○元，業經被告於九
    十一年四月一日補充答辯狀敘明，是再訴願決定、訴願決定及原處分關於罰鍰金
    額超過五二、八○○元部分應由本院予以撤銷，至原告其餘之訴部分，並無違誤
    一再訴願決定予以維持，亦無不合，此部分原告之訴為無理由，應予駁回。
據上論結，原告之訴為部分有理由，部分無理由，依行政訴訟法第二百十八條、民事
訴訟法第七十九條前段，判決如主文。
中　　華　　民　　國　　　九十一　　年　　　四　　　　月　　　十六　　　日
                            臺 北 高 等 行 政 法 院  第五庭
                                           審 判 長  法  官  黃清光
                                                     法  官  李得灶
                                                     法  官  劉介中
右為正本係照原本作成。
如不服本判決，應於送達後二十日內，向本院提出上訴狀並表明上訴理由，如於本判
決宣示後送達前提起上訴者，應於判決送達後二十日內補提上訴理由書（須按他造人
數附繕本）。
中　　華　　民　　國　　　九十一　　年　　　四　　　　月　　　十七　　　日
                                                     書記官  楊子鋒
